【裁判字號】    98,交聲,2568
【裁判日期】    980930
【裁判案由】    聲明異議
【裁判全文】
臺灣高雄地方法院交通事件裁定      98年度交聲字第2568號
原處分機關  交通公路總局高雄區監理所
異  議  人
即受處分人  甲○○
上列受處分人因違反道路交通管理處罰條例案件，對於交通部公
路總局高雄區監理所98年9月7日所為之處分（原處分案號：高監
營裁字第裁80-NO0000000號），聲明異議，本院裁定如下：
    主  文
原處分關於吊扣普通小型車駕駛執照十二個月部分撤銷。
    理  由
一、原處分意旨略以：異議人即受處分人甲○○領有普通小型車
    駕駛執照，於民國98年9月5日某時飲酒後，騎乘車牌號碼
    ZET-803號輕型機車，於同日14時49分許，行駛至高雄縣鳳
    山市○○路242巷巷口，經警攔查發現酒後駕車（經酒精測
    試器測試酒精濃度為每公升0.32毫克），以異議人違反道路
    交通管理處罰條例第35條第1項第1款之規定依法舉發，嗣經
    原處分機關以原處分裁處罰鍰新臺幣（下同）15,000元，吊
    扣普通小型車駕駛執照12個月，施以道路交通安全講習等語
    。
二、聲明異議意旨略以：異議人前因酒後騎乘機車違規，除遭監
    理所處以罰鍰15,000元外，另遭吊扣汽車駕照之處分，因工
    作關係需使用汽車駕照，如吊扣駕照將失去工作，影響生計
    ，請求撤銷吊扣汽車駕照之處分等語。
三、按汽車駕駛人，駕駛汽車經測試檢定有酒精濃度超過規定標
    準之情形者，處15,000元以上60,000元以下罰鍰，並當場移
    置保管其車輛及吊扣其駕駛執照1年，道路交通管理處罰條
    例第35條第1項第1款定有明文。而所謂酒精濃度超過規定之
    標準者，依道路交通安全規則第114條第2款之規定，係指汽
    車駕駛人飲用酒類或其他類似物後其吐氣所含酒精濃度超過
    每公升0.25毫克或血液中酒精濃度超過0.05%以上者。次按
    ，汽車駕駛人，因違反本條例及道路交通安全規則之規定，
    受吊銷駕駛執照處分時，吊銷其持有各級車類之駕駛執照，
    道路交通管理處罰條例第68條定有明文。此規定係於民國94
    年12月14日修正公布，並於95年3月1日施行，而修正前之道
    路交通管理處罰條例第68條則係規定「汽車駕駛人，因違反
    本條例及道路交通安全規則之規定，受吊扣或吊銷駕駛執照
    處分時，吊扣或吊銷其持有各級車類之駕駛執照」，觀其修
    法意旨，係以「原條文將違規駕駛人所持有之各級車類駕駛
    執照一併吊扣或吊銷，失之過酷，影響人民工作及生活甚鉅
    」為由，而刪除吊扣駕駛人駕駛執照時，應吊扣駕駛人持有
    各級車類駕駛執照之規定，是依現行道路交通管理處罰條例
    ，已無得吊扣駕駛人所持有他級駕駛執照之依據存在，從而
    ，於為吊扣駕駛人駕駛執照之處分時，自僅得吊扣駕駛人違
    規時所駕駛該級車類之駕駛執照，以限制其繼續駕駛該級車
    類行駛道路之權利，若駕駛人並無該級車類之駕駛執照，即
    無從執行吊扣駕駛執照之處分，而僅係應否依道路交通管理
    處罰條例第22條第1項規定處罰駕駛人之問題。
四、經查：
(一)異議人甲○○於98年9月5日某時飲酒後，仍騎乘車牌號碼
    ZET-803號輕型機車上路，於同日14時49分許行經高雄縣鳳
    山市○○路242巷巷口為警攔檢後，經測得其呼氣中所含酒
    精濃度達每公升0.32毫克，為警製單舉發，並經原處分機關
    以異議人因駕車時酒精濃度超過規定標準而違反道路交通管
    理處罰條例第35條第1項第1款規定為由，裁處吊扣異議人之
    「普通小型車駕駛執照」12月、罰鍰15,000元整及應參加道
    安講習等情，有高雄縣政府警察局高警交字第NO0000000號
    舉發違反道路交通管理事件通知單、原處分機關高監營裁字
    第裁80-NO0000000號違反道路交通管理事件裁決書各1紙附
    卷可稽，是異議人上開酒後駕車違規事實已明，堪以認定。
(二)本件異議人係騎乘輕型機車，並非駕駛普通小型車違規，原
    處分機關裁處吊扣異議人駕駛執照，無非係異議人並無輕型
    機車駕照，其所憑以駕駛輕型機車者為普通小型車駕照，是
    其酒後違規自應吊扣其所憑之普通小型車駕照，否則無異容
    許不安全駕駛人可反覆經常駕駛為其論據。惟揆諸前揭法律
    規定及說明，原處分機關依法僅能吊扣其輕型機車駕駛執照
    ，並無得吊扣異議人持有他級駕駛執照之依據，自不得因異
    議人現無輕型機車駕駛執照可供吊扣，即吊扣其普通小型車
    之駕駛執照以代之。是原處分機關以異議人有上開違規行為
    ，逕行裁處吊扣異議人之普通小型車駕駛執照，已難謂係適
    法之處分。又上開處置方式，雖可能產生無照駕駛之駕駛人
    ，反而較有照駕駛之駕駛人得受有毋需吊扣駕駛執照處罰利
    益之疑慮，然行政行為，採取之方法所造成之損害不得與欲
    達成目的之利益顯失均衡，為行政程序法第7條第3款所明定
    ，本件異議人並無輕型機車駕駛執照可供吊扣，原處分機關
    因此吊扣異議人普通小型車之駕駛執照，雖可能達成杜絕異
    議人將來繼續酒醉駕車之目的，惟亦同時造成剝奪異議人駕
    駛普通小型車之結果，對其工作及生活影響甚大，甚而危及
    其就業謀生問題，此所造成之損害，與欲達成目的之利益（
    限制異議人駕駛輕型機車，以預防酒醉駕駛輕型機車所造成
    之危害）顯失均衡，復與前揭道路交通管理處罰條例第68條
    之修法意旨亦不相符合，益見其處分違法之處，自有未恰。
(三)至原處分機關移送書雖援引交通部95年5月3日交路字
    第0950030639號、94年9月15日交路字第0940051433號、89
    年8月30日交路89字第008861號函釋，認領有聯結車、大客
    車、大貨車或小型車駕駛執照，於駕駛重型機車而違反道路
    交通管理處罰條例第35條時，仍可吊扣其所持有之其他駕駛
    執照等語。惟按法官依據法律獨立審判，為憲法第80條所明
    定，且依司法院大法官會議釋字第137號、第216號解釋意旨
    ，各機關依其職掌就有關法規為釋示之行政命令，法官於審
    判案件時，固可予以引用，但仍得依據法律，表示適當之不
    同見解，並不受其拘束。而道路交通管理處罰條例第68條規
    定業經修正，且行政行為採取之方法所造成之損害不得與欲
    達成目的之利益顯失均衡，均如前述，準此，交通部前開函
    文於此自不宜再予援用。
五、綜上所述，原處分機關僅能吊扣異議人違規當時所駕駛之車
    輛種類即輕型機車之駕駛執照，不得代以吊扣其普通小型車
    之駕駛執照，原處分機關未審酌新修正之法律規定，逕對異
    議人裁處吊扣普通小型車駕駛執照12個月之處分，於法未合
    。是異議人此部分異議為有理由，應由本院將此部分之處分
    撤銷。至原處分關於罰鍰及施以道安講習之部分，異議人並
    未聲明異議，不在本件審究範圍內，附此敘明。
五、依道路交通案件處理辦法第20條前段，裁定如主文。
中    華    民    國    98    年    9     月    30    日
                  交通法庭    法  官  謝宗翰
以上正本證明與原本無異。
如不服本裁定，應於送達後5日內，向本院提出抗告狀。
中    華    民    國    98    年    9     月    30    日
                              書記官  李宗諺


司法院資訊處製作；財團法人民間司法改革基金會備份。
